臺灣花蓮地方法院行政訴訟判決
110年度交字第60號
111年4月15日辯論終結
原      告  莊佳駿    住花蓮縣○○鄉○○○街000巷00弄00                          號
被      告  交通部公路總局臺北區監理所

法定代理人  梁郭國  
訴訟代理人  李孫遼鎮
上列當事人間交通裁決事件，原告不服交通部公路總局臺北區監
理所民國110年10月26日北監花裁字第44-P29A10369號裁決，提
起行政訴訟，本院判決如下：
    主  文
原告之訴駁回。
訴訟費用新臺幣(下同)300元由原告負擔。
    事實及理由
一、事實概要：原告前於民國109年12月3日上午5時46分許，駕
    駛車牌0000-00號自用小貨車，於花蓮縣○○鄉○○路0段000號
    ，因其酒精濃度達0.19mg/L為警舉發，被告於裁決書作成時
    並因原告所持駕照為職業聯結車，經裁處「罰鍰新臺幣30,0
    00元，記違規點數5點，並應參加道路交通安全講習」。嗣
    於110年10月18日下午6時38分許，於花蓮縣吉安鄉明仁三街
    與明義三街交叉路口，原告駕駛車牌000-0000號自用小客貨
    車，再因「車道數相同時，左方車不讓右方車先行」為警舉
    發，被告於裁決書作成時依道交條例第68條第2項但書規定
    ，裁處「罰鍰600元，記違規點數1點，吊扣駕駛執照24個月
    」，並當場送達。原告不服，提起本件行政訴訟。
二、原告主張：原告前因酒精濃度達0.19mg/L，遭記違規點數，
    然伊尚未達刑法規範酒精濃度達0.25mg/L之不能安全駕駛之
    標準。又110年10月18日之處分書中並無法得知伊是否具有
    優先路權、行駛之路線是否為主幹道、或伊已先行駛至路口
    等重要細節，均影響伊有無違規必須遭受記違規點數1點之
    情形。且原告對法令之適用不清楚，僅能被動接受警方開立
    罰單，警方開立罰單之適法性亦屬有疑。另伊2次違規均係
    駕駛自用小客車，吊扣駕照之處分卻一併影響伊原有聯結車
    駕駛之資格，有違比例原則、不當連結禁止原則，亦剝奪伊
    之工作權。行政機關應設法依不同等級車輛製作不同等級之
    駕駛執照，不得因行政作業採「一照」之政策，強行將等級
    不同之各車種駕駛資格一律吊扣，造成駕駛人因一事件而受
    到多重處罰等語。原告並聲明：原處分撤銷。　
三、被告答辯：
　㈠引用道路交通管理處罰條例第4條第2項、第24條第1項第5款
    、第45條第1項第9款、第63條第1項第1款、第2、3項，第68
    條第2項、道路交通安全規則第53條第1項第1款至第8款及第
    61條第1項之規定。
　㈡原告對其於上開時、地之違規事實並無爭執，而係就其先後
    二次違規遭記點處分，所駕駛之車輛性質不同，認為合併計
    算後超過6點而吊扣其聯結車駕駛執照24個月不服。惟上項
    處罰乃係依據99年5月5日修正、同年9月1日施行之道路交通
    管理處罰條例第68條第2項規定，此規定於修法時，立法者
    即已考量駕駛人工作權與比例原則等問題。道路交通管理處
    罰條例雖未明定「吊扣」之範圍，惟依該條例第68條第1項
    修正及增訂第2項之立法過程，該條例第68條第1項雖於94年
    12月14日將原條文關於「吊扣行為人所持有之各級車類駕駛
    執照」等規定刪除，然嗣於99年5月5日增訂同法條第68條第
    2項規定時，修正立法審查會說明略以：「一、委員提案修
    正條文將產生如駕駛人以其領有之聯結車、大客車或大貨車
    駕駛執照駕駛小型車，違規酒後駕車、肇事逃逸時，卻無法
    吊扣其所領有之駕駛執照，以限制其繼續駕車行駛道路之情
    形，無法達到有效處罰及維護道路交通安全之立法目的。二
    、鑑於本條例前已修正刪除受吊扣駕駛執照處分，吊扣各級
    駕駛執照之規定，為利明確汽車駕駛人駕駛非其駕駛執照種
    類之車輛，違反應受吊扣駕駛執照之處分處理，並在兼顧本
    條例立法意旨下，增訂第2項得緩即予吊扣而採記違規點數
    及駕駛人仍無改正仍再犯違規之應併原吊扣處罰之規定」。
    依道路交通管理處罰條例增訂第68條第2項之立法理由以觀
    ，可知立法者係針對本次修法前，實務上關於汽車駕駛人以
    其領有之聯結車、大客車或大貨車駕駛執照駕駛小型車，違
    規酒後駕車或肇事致人受傷時，僅得吊扣其行為時所駕駛車
    級種類之駕駛執照，卻無法吊扣其所領有之駕駛執照，對於
    領有較高級駕駛執照之人，為維護交通安全並保障駕駛人之
    工作權及符合比例原則，立法者此次修法乃依汽車駕駛人違
    規行為之輕重，責以輕重不同之處罰：就領有汽車駕駛執照
    之汽車駕駛人，駕駛非其駕駛執照種類之小型車輛，違反道
    路交通管理處罰條例及道路交通安全規則之規定，應受吊扣
    駕駛執照情形時，無肇事致人受傷或重傷者，採「緩即吊扣
    而先採違規記點」方式，以維護駕駛人之工作權；但有肇事
    致人受傷或重傷、或1年內違規點數共達6點以上、或再次有
    應受吊扣駕駛執照行為之慣犯情形者，基於保護其他道路使
    用人之生命、身體及財產安全，並責令駕駛人善盡行車安全
    之社會責任，不問其駕駛車級種類為何，一律吊扣其領有之
    駕駛執照。觀諸道路交通管理處罰條例第35條第1項之規定
    ，對行為人為吊扣駕照之處罰，目的即在於該條項所禁止之
    危險駕駛行為，則有禁止其於吊扣期間再為駕駛之必要。是
    以，如違規駕駛當時之車種為小型車，則吊扣其駕照後之效
    果為禁止駕駛小型車固不待言，基於舉輕明重之法理，於更
    高等級之汽車駕照内容，其駕駛行為所生之危險性更勝於前
    者下，自亦應為禁止駕駛之範圍。 
　㈢原告於上揭時、地因「車道數相同時，左方車不讓右方車先
    行」之違規事實，致符合道路交通管理處罰條例第45條第1
    項第9款、第68條第2項之規定，被告裁決「罰鍰600元，記
    違規點數1點，吊扣汽車駕照24個月」 並無違誤。本件原告
    主張無理由。聲明：駁回原告之訴。　　
四、本院之判斷：
　㈠本件原告有如事實概要欄所述之違規事實，乃兩造所不爭，
    有上開舉發違反道路交通管理事件通知單、原處分、送達證
    書等附卷可稽，洵堪認定。
　㈡酒駕零容忍乃現今大多數人普遍所採之社會意識，進而交通
    處罰條例及刑罰之立法趨勢亦一直朝向嚴格取締及加重處罰
    之方向進行。汽車駕駛人，駕駛汽車經測試檢定酒精濃度超
    過規定標準者，處30,000元以上120,000元以下罰鍰，並當
    場移置保管該汽機車及吊扣其駕駛執照1年至2年，乃既有之
    政策，而所謂「吊扣其駕駛執照」，於酒駕之駕駛人持有等
    級較高之駕照而駕駛等級較低之車輛時，立法者之本意乃吊
    扣其等級較高之駕照，俾使法令得以嚴格執行，以澈底防杜
    酒駕行為。惟因考量職業駕駛人，倘因酒後駕駛非營業之小
    客車，逕將其職業駕照吊扣，有過於嚴苛之情形，乃修法規
    定，倘其酒駕行為「無因而肇事致人受傷或重傷者」，可暫
    緩吊扣其職業駕照，而給予記違規點數5點之「緩處分」，
    但1年內違規點數共達6點以上或再次應受吊扣駕駛執照情形
    者，則足見該駕駛人之守法意識不足，其駕駛危險等級更高
    之車輛，將對社會大眾生命及財產上之安全構成威脅，自應
    吊扣其所執有之駕照（即最高等級駕照），以禁止其在吊扣
    期間內駕駛各等級車輛，俾維護公共安全。此可由上揭法條
    歷經修正之立法過程中，立法者所提出之修法意見，得以明
    瞭。又按司法院釋字第699號解釋理由書所揭櫫「人民之工
    作權應予保障，亦為憲法第15條所明定。惟上揭自由權利於
    合乎憲法第23條要件下，以法律或法律明確授權之命令加以
    適當之限制，尚非憲法所不許。……且由於酒後駕駛，不只危
    及他人及自己之生命、身體、健康、財產，亦妨害公共安全
    及交通秩序，是其所限制與所保護之法益間，尚非顯失均衡
    。縱對於以駕駛汽車為職業之駕駛人或其他工作上高度倚賴
    駕駛汽車為工具者（例如送貨員、餐車業者）而言，除行動
    自由外，尚涉工作權之限制，然作為職業駕駛人，本應更遵
    守道路交通安全法規，並具備較一般駕駛人為高之駕駛品德
    。」之意旨，以及道交條例第68條第1項針對汽車駕駛人，
    因違反道交條例及道路交通安全規則之規定，應受吊銷駕照
    處分情形時，因其違規情節重大，基於保護其他道路使用人
    之生命、身體及財產安全，並責令駕駛人善盡行車安全之社
    會責任，不問其駕駛車級種類為何，一律吊銷其執有各級車
    類之駕照之規範意旨，可知如駕駛人領有聯結車、大客車或
    大貨車駕照，卻違規酒後駕駛小客車，若僅得禁止其駕駛小
    客車，但仍准其繼續駕駛聯結車、大客車或大貨車，除有輕
    重失衡之處，亦顯無法達到有效處罰及維護道路交通安全之
    立法目的。
　㈢經查，原告已於109年12月3日因酒駕而遭記點5點處分確定，
    復於110年10月18日因「車道數相同時，左方車不讓右方車
    先行」之違規行為，依道路交通管理處罰條例第45條第1項
    第9款規定，屬汽車駕駛人爭道行駛之行為，應處600元以上
    1,800元以下罰鍰，並應依同條例第63條第1項第1款規定，
    記違規點數一點。又因原告上開2次違規係於一年期間內所
    犯，依同條例第68條第2項但書及第1項規定，併依原違反本
    條例應受吊扣駕駛執照處分規定，吊扣其駕駛執照；汽車駕
    駛人，因違反本條例及道路交通安全規則之規定，受吊銷駕
    駛執照處分時，吊銷其執有各級車類之駕駛執照。
　㈣綜上所述，原告於駕駛自用小貨車酒駕違規而遭記點處分後
    ，嗣又駕駛自用小客貨車因「車道數相同時，左方車不讓右
    方車先行」為警舉發復遭記點，兩者合併超過6點，被告分
    別依道路交通管理處罰條例第24條第1項第5款、第35條第1
    項第1款、第45條第1項第9款、第68條第2項等規定，對原告
    作成原處分之裁罰，於法均無違誤，原告訴請撤銷，為無理
    由，應予駁回。
五、本件判決基礎已臻明確，兩造其餘攻擊防禦方法及訴訟資料
    ，核與判決結果不生影響，無逐一論述之必要，併予敘明。
    　
六、本件第一審訴訟費用確定如訴訟費用計算書所示，應由敗訴
    之原告負擔。　　
據上論結，本件原告之訴為無理由，依行政訴訟法第237條之8第
1項、第98條第1項前段，判決如主文。

中　　華　　民　　國　　111 　年　　4 　　月　　29　　日
　　　　　　　　　行政訴訟庭　法　官　沈培錚
上為正本係照原本作成。
如不服本判決，應於判決送達後20日內，向本院提出上訴狀並表
明上訴理由（原判決所違背之法令及其具體內容或依訴訟資料可
認為原判決有違背法令之具體事實），其未載明上訴理由者，應
於提出上訴後20日內向本院補提理由書（上訴狀及上訴理由書均
須按他造人數附繕本，如未按期補提上訴理由書，則逕予駁回上
訴），並應繳納上訴裁判費新臺幣750元。
中　　華　　民　　國　　111 　年　　4 　　月　　29　　日
　　　　　　　　　　　　　　　書記官　黃慧中

訴訟費用計算書   項　　　　目 金　額（新臺幣） 備　註 第一審裁判費 300元  第一審鑑定費  0元  第一審證人日旅費 0元  合        計 300元